【裁判字號】    91,易,3033
【裁判日期】    920121
【裁判案由】    偽造文書
【裁判全文】
臺灣臺中地方法院刑事判決                        九十一年度易字第三三三號
    公  訴  人  臺灣臺中地方法院檢察署檢察官
    被      告  丙○○  男  三.
右列被告因偽造文書案件，經檢察官提起公訴（九十一年度偵字第一三一四０、一八
一八七號），本院判決如左：
    主  文
丙○○共同連續行使明知為不實之事項，而使公務員登載於職務上所掌之公文書，足
以生損害於公眾，處有期徒刑月，如易科罰金，以佰元折算壹日。
    事  實
一、丙○○明知其與大陸籍女子甲○○（另行審結）並無結婚之意思，為使大陸籍女
    子甲○○合法入境來台以獲取新臺幣三萬元之人頭費，竟與真實年籍不詳之王智
    國及大陸籍女子甲○○以假結婚而申請來台探親之名義為由，由丙○○於民國九
    十年十二月十日，前往中國大陸吉林省，向吉林省民政廳辦理結婚登記，取得中
    華人民共和國民政部之結婚證書後，再於九十年十二月十三日前往吉林省公證處
    ，辦理結婚公證手續，以取得中華人民共和國吉林省公證處所出具之結婚公證書
    ，復於九十一年五月八日持向財團法人海峽交流基金會認證，取得財團法人海峽
    交流基金會（九一）核字第０二八二二五號證明書後，遂與真實年籍不詳之王智
    國及大陸籍女子甲○○共同基於行使使公務員為登載不實文書之概括犯意聯絡，
    先由真實年籍不詳之王智國陪同丙○○於九十一年五月十日，持前開中華人民共
    和國民政部之結婚證書、中華人民共和國吉林省公證處結婚公證書、財團法人海
    峽交流基金會證明書等資料，前往臺中市警察局第一分局，由真實年籍不詳之王
    智國代為填具「大陸地區人民進入臺灣地區保證書」，致使臺中市警察局第一分
    局承辦員警張正銘將丙○○與大陸籍女子甲○○為夫妻關係之不實事項，登載於
    職務上所掌管之「大陸地區人民進入臺灣地區保證書」上之「對保或證明機關（
    構）簽註意見欄」之公文書上，足以生損害於臺中市警察局第一分局對於轄區居
    民管理之正確性；丙○○又於九十一年五月十三日，持前開中華人民共和國民政
    部之結婚證書、中華人民共和國吉林省公證處結婚公證書、財團法人海峽交流基
    金會證明書等資料，前往臺中市中區戶政事務所填具「結婚登記申請書」、「換
    領國民身分證申請書」，以申請辦理結婚登記，致使臺中市中區戶政事務所承辦
    該管業務之公務員，將丙○○與大陸籍女子甲○○結婚之不實事項登記於職務上
    所掌管之戶籍資料上，並據以核發配偶欄登記為大陸籍女子「甲○○」之戶籍謄
    本及國民身分證與丙○○收受，足以生損害於戶政機關對於戶籍登記管理之正確
    性；丙○○於取得前開戶籍謄本及國民身分證後，隨即由真實年籍不詳之王智國
    陪同前往內政部警政署入出境管理局，由真實年籍不詳之王智國以申請大陸籍女
    子甲○○來臺探親之名義為由，代為填具「大陸地區人民進入臺灣地區旅行證申
    請書」，並檢附前開戶籍謄本及「大陸地區人民進入臺灣地區保證書」等資料及
    九十一年五月二十五日補具之「說明書」，致使內政部警政署入出境管理局承辦
    人員將丙○○與大陸籍女子甲○○結婚之不實事項登載於職務上所職掌之公文書
    上，並於九十一年六月四日據以核發九一入出字第三三六０九０四六號之「中華
    民國臺灣地區旅行證」與丙○○，足以生損害於內政部警政署入出境管理局對於
    入出境管理之正確性。大陸籍女子甲○○於獲得前開「中華民國臺灣地區旅行證
    」後，即於九十一年八月二十日申請入境臺灣，事後因丙○○未依約取得人頭費
    用，為免遭受刑事訴追，乃於九十一年九月二日與大陸籍女子甲○○簽妥離婚協
    議書後，隨即前往臺中市中區戶政事務所填具「離婚登記申請書」、「換領國民
    身分證申請書」，以申請辦理離婚登記，致使臺中市中區戶政事務所承辦該管業
    務之公務員，將丙○○與大陸籍女子甲○○離婚之不實事項登記於職務上所掌管
    之戶籍資料上，並據以核發配偶欄為空白之戶籍謄本及國民身分證與丙○○收受
    ，足以生損害於戶政機關對於戶籍登記管理之正確性。甲○○於辦妥離婚登記後
    ，即於九十一年九月五日出境，返回中國大陸。嗣因丙○○於九十一年六月二十
    日，攜帶相關證件前往臺灣臺中地方法院檢察署檢察官自首因而獲悉上情。
二、案經丙○○自首及臺灣臺中地方法院檢察署檢察官自動檢舉偵查起訴。
    理  由
一、訊據被告丙○○對於右揭時地，與真實年籍不詳之王智國及大陸籍女子甲○○，
    共同基於行使使公務員登載不實文書之概括犯意聯絡，以假結婚之方式，前往臺
    中市警察局第一分局，由真實年籍不詳之王智國代為填具「大陸地區人民進入臺
    灣地區保證書」，致使臺中市警察局第一分局承辦員警張正銘將被告與大陸籍女
    子甲○○為夫妻關係之不實事項，登載於職務上所掌管之「大陸地區人民進入臺
    灣地區保證書」上之「對保或證明機關（構）簽註意見欄」之公文書上，足以生
    損害於臺中市警察局第一分局對於轄區居民管理之正確性，又持前開中華人民共
    和國民政部之結婚證書、中華人民共和國吉林省公證處結婚公證書、財團法人海
    峽交流基金會證明書等資料，前往臺中市中區戶政事務所填具「結婚登記申請書
    」、「換領國民身分證申請書」，以申請辦理結婚登記，致使臺中市中區戶政事
    務所承辦該管業務之公務員，將被告與大陸籍女子甲○○結婚之不實事項登記於
    職務上所掌管之戶籍資料上，並據以核發配偶欄登記為大陸籍女子「甲○○」之
    戶籍謄本及國民身分證與被告收受，足以生損害於戶政機關對於戶籍登記管理之
    正確性，復於取得前開戶籍謄本及國民身分證後，隨即由真實年籍不詳之王智國
    陪同前往內政部警政署入出境管理局，由真實年籍不詳之王智國以申請大陸籍女
    子甲○○來臺探親之名義為由，代為填具「大陸地區人民進入臺灣地區旅行證申
    請書」，並檢附前開戶籍謄本及「大陸地區人民進入臺灣地區保證書」等資料及
    補具之「說明書」，致使內政部警政署入出境管理局承辦人員將丙○○與大陸籍
    女子甲○○結婚之不實事項登載於職務上所職掌之公文書上，並據以核發九一入
    出字第三三六０九０四六號之「中華民國臺灣地區旅行證」與被告，足以生損害
    於內政部警政署入出境管理局對於入出境管理之正確性，並與大陸籍女子甲○○
    簽妥離婚協議書後，隨即前往臺中市中區戶政事務所填具「離婚登記申請書」、
    「換領國民身分證申請書」，以申請辦理離婚登記，致使臺中市中區戶政事務所
    承辦該管業務之公務員，將被告與大陸籍女子甲○○離婚之不實事項登記於職務
    上所掌管之戶籍資料上，並據以核發配偶欄為空白之戶籍謄本及國民身分證與丙
    ○○收受，足以生損害於戶政機關對於戶籍登記管理之正確性等情，業經於本院
    審理中坦認屬實，核與證人即被告之母親乙○○於本院審理中之證述內容相符，
    並有財團法人海峽交流基金會九十一年五月八日（九一）核字第０二八二二五號
    證明書一份、中華人民共和國吉林省公證處結婚公證書一份、中華人民共和國民
    政部結婚證書一份、戶籍謄本二份、臺中市中區戶政事務所結婚登記申請書一份
    、大陸地區人民進入臺灣地區保證書一份、大陸地區人民進入臺灣地區旅行證申
    請書一份、說明書一份、九一入出字第三三六０九０四六號中華民國臺灣地區旅
    行證一份、離婚協議書一份、換領國民身分證申請書二份、離婚登記申請書一份
    、內政部警政署入出境管理局九十一年十二月十日境信昌字第０九一０一０００
    八二號函暨大陸籍女子甲○○出入境資料一份在卷可稽，被告自白供述與現有事
    證相符，應堪置信。本件事證已臻明確，被告犯行，洵堪認定。
二、被告與真實年籍不詳之王智國及大陸籍女子甲○○，共同基於行使使公務員登載
    不實文書之概括犯意聯絡，以假結婚之方式，前往臺中市警察局第一分局，由真
    實年籍不詳之王智國代為填具「大陸地區人民進入臺灣地區保證書」，致使臺中
    市警察局第一分局承辦員警張正銘將被告與大陸籍女子甲○○為夫妻關係之不實
    事項，登載於職務上所掌管之「大陸地區人民進入臺灣地區保證書」上之「對保
    或證明機關（構）簽註意見欄」之公文書上，足以生損害於臺中市警察局第一分
    局對於轄區居民管理之正確性，又持前開中華人民共和國民政部之結婚證書、中
    華人民共和國吉林省公證處結婚公證書、財團法人海峽交流基金會證明書等資料
    ，前往臺中市中區戶政事務所填具「結婚登記申請書」、「換領國民身分證申請
    書」，以申請辦理結婚登記，致使臺中市中區戶政事務所承辦該管業務之公務員
    ，將被告與大陸籍女子甲○○結婚之不實事項登記於職務上所掌管之戶籍資料上
    ，並據以核發配偶欄登記為大陸籍女子「甲○○」之戶籍謄本及國民身分證與被
    告收受，足以生損害於戶政機關對於戶籍登記管理之正確性，復於取得前開戶籍
    謄本及國民身分證後，隨即由真實年籍不詳之王智國陪同前往內政部警政署入出
    境管理局，由真實年籍不詳之王智國以申請大陸籍女子甲○○來臺探親之名義為
    由，代為填具「大陸地區人民進入臺灣地區旅行證申請書」，並檢附前開戶籍謄
    本及「大陸地區人民進入臺灣地區保證書」等資料及補具之「說明書」，致使內
    政部警政署入出境管理局承辦人員將丙○○與大陸籍女子甲○○結婚之不實事項
    登載於職務上所職掌之公文書上，並據以核發九一入出字第三三六０九０四六號
    之「中華民國臺灣地區旅行證」與被告，足以生損害於內政部警政署入出境管理
    局對於入出境管理之正確性，並與大陸籍女子甲○○簽妥離婚協議書後，隨即前
    往臺中市中區戶政事務所填具「離婚登記申請書」、「換領國民身分證申請書」
    ，以申請辦理離婚登記，致使臺中市中區戶政事務所承辦該管業務之公務員，將
    被告與大陸籍女子甲○○離婚之不實事項登記於職務上所掌管之戶籍資料上，並
    據以核發配偶欄為空白之戶籍謄本及國民身分證與丙○○收受，足以生損害於戶
    政機關對於戶籍登記管理之正確性，核其所為，係犯刑法第二百十六條、第二百
    十四條之行使使公務員登載不實文書罪。被告與真實年籍不詳之王智國及大陸籍
    女子甲○○三人就前開行使使公務員登載不實文書之犯行間，顯有共同之犯意聯
    絡及行為分擔，為共同正犯。又被告使公務員登載不實文書之低度行為，應為行
    使使公務員登載不實文書之高度行為所吸收，不另論處。而被告先後多次行使使
    公務員登載不實文書之犯行，其時間緊接，手段同一，所觸犯犯罪構成要件相同
    之罪名，顯係基於概括犯意而反覆為之，為連續犯之裁判上一罪關係，應依刑法
    第五十六條之規定，論以一罪，並加重其刑。按對於未發覺之罪自首而受裁判者
    ，減輕其刑，刑法第六十二條前段定有明文。次按被告於犯罪未被發覺前，向該
    管公務員告知其犯罪，而不逃避接受裁判者，即與刑法第六十二條規定自首之條
    件相符；至於自首後於審判中對其犯罪「事實」有所主張或辯解者，係被告辯護
    權之行使，不能僅據此之一端即謂被告無接受裁判意思之唯一論據，最高法院八
    十四年度台上字第八二九號著有判決。所謂自首，係指於偵查機關尚未發覺犯罪
    之前，行為人向該管機關申告自己之犯罪事實，而自願接受法院之裁判者而言；
    本件被告於九十一年六月二十日主動向臺灣臺中地方法院檢察署檢察官申告自己
    之犯罪事實，並表明願意接受裁判之意思，惟其後於檢察官偵查中及本院審理中
    ，被告對於申請大陸籍女子甲○○入境來台之事，並不爭執，僅辯稱伊曾有與其
    結婚之意思云云，嗣於本院最後言詞辯論期日復表示悔悟知錯，請求從輕量刑之
    意，則被告之行為，應與自首之規定相符合，其所辯解部分，理當認係被告辯護
    權之行使，應無排除自首減輕規定之適用，是以，被告於犯罪未被發覺前，向臺
    灣臺中地方法院檢察署檢察官申告前開犯罪事實並表示願受裁判之旨，應依刑法
    第六十二條前段之規定，減輕其刑。爰審酌被告為貪圖一時之利，而為假結婚之
    人頭，助長大陸籍女子以違法方式入境來台，從事非法賣淫工作，敗壞社會善良
    風氣，其行可議，惟被告事後並未獲得利益，且經自首犯行，犯後態度尚稱良好
    等一切情狀，量處如主文所示之刑，並諭知易科罰金之折算標準。
三、「大陸地區人民進入臺灣地區保證書」、「結婚登記申請書」、「換領國民身分
    證申請書」、「大陸地區人們進入臺灣地區旅行證申請書」、「離婚登記申請書
    」，係被告為行使使公務員登載不實文書所使用之物，業經被告提出行使，已非
    被告所有，尚無從諭知沒收。又大陸籍女子甲○○所取得之「中華民國臺灣地區
    旅行證」，因大陸籍女子甲○○出境臺灣，已非被告及大陸籍女子甲○○所有之
    狀態，而被告之國民身分證、戶籍謄本，雖係被告行使使公務員登載不實文書之
    犯行而取得之物，惟因被告事後與大陸籍女子甲○○辦理結婚登記，業已回復原
    有之事實狀態，對此亦不予諭知沒收。
據上論斷，應依刑事訴訟法第二百九十九條第一項前段，刑法第二十八條、第五十六
條、第二百十六條、第二百十四條、第六十二條前段、、第四十一條第一項前段，罰
金罰鍰提高標準條例第一條前段、第二條，判決如主文。
中      華      民      國      九十二      年    一    月     二十一   日
                                臺灣臺中地方法院刑事第六庭
                                        法  官  巫淑芳
右正本證明與原本無異。
如不服本判決，應於送達後十日內向本院提出上訴狀 （須附繕本） ，上訴於台灣高
法院台中分院。
                                        書記官
中      華      民      國      九十二      年    一    月     二十一   日
附錄論罪科刑法條：
刑法第二百一十六條：
 (行使偽造變造或登載不實之文書罪)
行使第二百十條至第二百十五條之文書者，依偽造、變造文書或登載不實
事項或使登載不實事項之規定處斷。
刑法第二百一十四條：
 (使公務員登載不實罪)
明知為不實之事項，而使公務員登載於職務上所掌之公文書，足以生損害
於公眾或他人者，處三年以下有期徒刑、拘役或五百元以下罰金。


司法院資訊處製作；財團法人民間司法改革基金會備份。
